# 请教关于计提未发应付职工薪酬形成递延所得税资产的问题

提问人：kafan 时间：2017-09-01 16:03:57
请教大家和陈版： 《关于企业工资薪金和职工福利费等支出税前扣除问题的公告》(国家税务总局公告 2015 年第 34 号)中已经明确应付职工薪酬年末余额如在企业所得税年度汇算清缴前已实际支付，不再产生可抵扣暂时性差异。 但如果集团还在采取老办法，每年计提应付职工薪酬年末余额作为递延所得税资产下一年度再结转所得税费用会有什么会计/税务风险吗？目前我就能想到计提额结转上比较麻烦。如果集团今年决定不再计提该部分差异形成的递延所得税资产，但目前该差异形成的所得税费用每年滚动，年度差异较小，如不再计提递延所得税资产，当年所得税费用会包括当年和上一年度 12 月应付工资的影响，当年影响数较大，该怎么处理呢？
需要作为会计估计变更披露吗？ 谢谢！

回答人：chenyiwei
这种情况表明集团对该问题的税务处理不符合税法规定。但是，如果集团仍在按原办法报税，税务机关也接受这样处理的，则鉴于会计只是对实际发生的业务的如实反映，则这种情况下也可以继续就此确认递延所得税资产。到某一年度，确定改为遵循 2015 年 34 号公告中的税务处理方法时，该年末就不再有与该事项相关的递延所得税资产，该年度的递延所得税费用就只有年初递延所得税负债转回的影响了。该事项无需作为会计估计变更披露。

提问人：kafan 时间：2017-09-02 09:28:38
二、企业年度汇算清缴结束前支付汇缴年度工资薪金税前扣除问题 　　企业在年度汇算清缴结束前向员工实际支付的已预提汇缴年度工资薪金，准予在汇缴年度按规定扣除。
陈版您好！ 再继续探讨一下
1. “准予”在汇缴年度按规定扣除，准予和可以的性质是不是一样的，就是可以扣可以不扣呢？当年不扣除也不能表明集团对该问题的税务处理不符合税法规定吧？ 2.当年影响数较大是因为当年计算应纳所得税时要讲上年末未付当年年初付的工资调减，当然成本费用还包括了今年年末的计提工资，与往年比等于扣了双份，影响了应纳所得税的稳定性和持续性，所得税费用也一样。

回答人：chenyiwei
1 、个人理解可能并不相同，此问题上纳税人和税务机关都应当没有选择权。确切含义和在实务中的处理，建议咨询税务专业人士。
2 、当年影响较大的问题，理解一致。

提问人：kafan 时间：2017-09-02 10:11:24
对了，还有就此事项和审计事务所沟通的时候，对方提出在审计定点的时刻（一般为过年前），该计提工资奖金未实际发放，所以仍旧作为暂时性差异处理，总觉得哪里不对又不知道该如何反驳？也下了很多上市公司的年报来看，没有一个递延所得税资产的附注中包括应付职工薪酬了，请问事务所说的这种审计年报和实际发放时间点的差异该如何解决呢

回答人：chenyiwei
事务所的意见问题在于不应过分强调在审计报告日之前就应当实际发放完毕。一般理解只要有明确的发放计划、相关的所需资金也已准备就绪，且该公司以往的惯例一向是将工资结余在汇算清缴之前发放完毕，没有证据表明本年度将推迟发放时间到汇算清缴完成之后，就应当可以在出具审计报告时认可这部分工资在报告年度税前扣除，从而无需确认递延所得税资产。当然，如果截至审计报告日，现有的证据的确定性没有那么高，则基于谨慎考虑继续进行纳税调整，也是可以理解的。

提问人：kafan 时间：2017-09-23 23:18:09
陈版和各位老师好！ 关于这个问题又有了新问题： 集团之前和之后都决定还是对年末计提未发应付职工薪酬形成的暂时性差异计算递延所得税资产，但各子公司之前的处理方式不是很一致，不一致不是体现在审计报告上，审计事务所是集团统一合作的事务所，对于该项目的处理保持了一惯性和一致性，差异主要是在所得税汇算清缴上，很多子公司虽然在审计报告中列示了应付职工薪酬形成的递延所得税资产，但是在所得税汇算清缴时其实并未对该项目进行纳税调整，而是按照 34 号公告在税前直接扣除了。 现在问题如下： 我觉得比较好的处理方式是今年各子公司所得税汇算清缴时对该部分费用调增，使所得税口径和会计口径一致，但是这么处理虽然对以后年度影响不大，但今年的所得税税负将大幅上升，利润将大幅度下降（有部分子公司涉及百万以上的影响），各子公司反弹较大。那么还按照之前的处理方式，会计处理和审计财报中仍计提和列示应付职工薪酬形成的递延所得税资产，所得税汇算清缴无视该处理直接税前扣除可以吗？ 我的想法是：递延所得税资产和所得税费用的结转为会计口径，所得税汇算清缴为税法口径，所得税汇算清缴时列支了，也不存在查补税款的税务风险，但是：1.企业所得税申报表和财务报表不符合勾稽关系可能会在金三系统中产生风险预警，如果产生预警还要和税务机关解释；2.集团为上市公司，财务报表和所得税申报口径不一致是否导致当年所得税费用和所得税资产的披露不符合真实情况（多列资产少记费用）？会不会有信息披露的监管风险？ 一点简单的思路，抛砖引玉，请各位老师指点迷津！谢谢！
@chenyiwei

回答人：chenyiwei
首先还是应当确保会计处理符合会计准则，特别是权责发生制原则；其次税务处理方面充分利用 34 号公告带来的便利，这样会计和税务两边就没有差异。一方面确认递延所得税另一方面不进行纳税调整的做法不恰当。

提问人：呼叫帮助 时间：2018-03-11 20:36:19
根据 2015 年 5 月 8 日国税公告 34 号《关于企业工资薪金和职工福利费等支出税前扣除问题的公告》，企业在年度汇算清缴结束前向员工实际支付的已预提汇缴年度工资薪金，准予在汇缴年度按规定扣除。该公告适用 2014 年度以及以后的汇算清缴。因此在汇算清缴结束前实际发放的应付工资和奖金已不再是时间性差异。鉴于国税公告 34 号的规定，应付工资及奖金已不再是时间性差异，因此对于在汇算清缴结束前可实际支付的薪金，无需做纳税调增，也无需确认递延所得税资产。请教陈版，对于 2014 年已经纳税调增的应付薪金，怎么处理准确？

回答人：chenyiwei
如果再 2015 年度扣除，则 2014 年末仍可确认递延所得税资产。

提问人：呼叫帮助 时间：2018-03-16 21:02:24
您的意思是对于 2014 年已经纳税调增的应付薪金，应调减递延所得税资产，重分类至应交税金？

回答人：chenyiwei
这个公告是在 2015 年 5 月发布的，此时 2014 年度汇算清缴未完成，但年审基本已完成。此时 2014 年末确认递延所得税资产（依据2014 年末已公布的税收政策）是合理的，新规定的影响体现在 2015 年度的损益中。